【裁判字號】    99,訴,1463
【裁判日期】    991110
【裁判案由】    偽造文書
【裁判全文】
臺灣臺南地方法院刑事判決              99年度訴字第1463號
公  訴  人  臺灣臺南地方法院檢察署檢察官
被      告  乙○○
上列被告因偽造文書案件，經檢察官提起公訴（99年度偵字第97
09號），被告於本院準備程序中，先就被訴事實均為有罪之陳述
，經本院合議庭裁定改由受命法官獨任進行簡式審判程序，判決
如下：
    主  文
乙○○犯如附表編號一至十七所示之行使偽造私文書罪，共拾柒
罪，各處如附表編號一至十七「宣告刑」欄所示之刑。應執行有
期徒刑壹年，如易科罰金，以新臺幣壹仟元折算壹日；如附表編
號一至十七所示各文號之臺南市警察局舉發違反道路交通管理事
件通知單移送聯（含影本）上「收受通知聯者簽章」欄內偽造「
王淙盈」名義之署押共拾捌枚均沒收之。
    事  實
一、乙○○先後於附表編號1至17所示之時間，騎乘車號9GU-572
    號機車行經如附表編號1至17所示之地點時，分別因如附表
    編號1至17所示之騎乘機車未依規定戴安全帽、闖紅燈等違
    規事由而為警攔檢，詎乙○○為避免遭警查悉其真實身分而
    受裁罰，竟冒用友人王淙盈（現已改名為甲○○）之名義，
    於員警舉發其如附表編號1至17所示之各該違規事項時，分
    別基於偽造署押進而偽造私文書後持以行使之犯意，在如附
    表編號1至8、10至17所示文號之臺南市警察局舉發違反道路
    交通管理事件通知單移送聯上「收受通知聯者簽章」欄內，
    各偽簽「王淙盈」之署名1枚，及基於偽造署押進而偽造私
    文書後持以行使之單一犯意，接續在如附表編號9所示文號
    之2張臺南市警察局舉發違反道路交通管理事件通知單移送
    聯上「收受通知聯者簽章」欄內，偽簽「王淙盈」之署名共
    2枚，而分別以上開在如附表編號1至17所示臺南市警察局舉
    發違反道路交通管理事件通知單移送聯上簽寫「王淙盈」姓
    名之方式，表示其係王淙盈本人並已收受該通知單之意，以
    此偽造上開私文書，並旋即提出交付於取締之員警收執而行
    使之，足以生損害於甲○○、警察機關調查及道路交通管理
    之正確性。嗣因甲○○接獲上開交通違規事項之裁決通知，
    始知身分遭人冒用，乃報警循線查悉上情。
二、案經甲○○訴由臺南市警察局第二分局報告臺灣臺南地方法
    院檢察署檢察官偵查起訴。
    理  由
一、按本件被告乙○○所犯均為死刑、無期徒刑、最輕本刑3年
    以上有期徒刑以外之罪，亦非屬高等法院管轄之第一審案件
    ，其於本院準備程序進行中，先就被訴事實均為有罪之陳述
    ，經告知簡式審判程序之旨，並聽取檢察官、被告之意見後
    ，本院合議庭依刑事訴訟法第273條之1第1項裁定進行簡式
    審判程序，是本案之證據調查，依同法第273條之2規定，不
    受同法第159條第1項、第161條之2、第161條之3、第163條
    之1，及第164條至第170條所規定證據能力認定及調查方式
    之限制，合先敘明。
二、上開犯罪事實，業據被告於警詢、偵查、本院準備程序及審
    理中均坦承不諱，並據證人即被害人甲○○於警詢中證述伊
    身分遭人盜用等情綦詳（警卷第13頁正反面），且有如附表
    編號1至17所示各文號之臺南市警察局舉發違反道路交通管
    理事件通知單影本、證人甲○○之戶籍謄本1份及被告騎用
    之車號9GU-572號機車之車籍資料查詢結果1張在卷可資參照
    （警卷第3至11頁、第25至26頁），堪認被告上開任意性之
    自白，確均與事實相符。是本件事證明確，被告上開犯行均
    洵堪認定，應予依法論科。
三、按刑法第217條所稱之偽造署押，係指行為人冒用本人名義
    在文件上簽名，或為民法第3條第3項所稱指印之類似簽名之
    行為等單純簽名、畫押之行為而言，即倘行為人係以簽名之
    意，於文件上簽名，且該簽名僅在於表示簽名者個人身分，
    以作為人格同一性之證明，除此之外，再無任何其他用意者
    ，即係刑法上所稱之「署押」；若於人格同一性之證明之外
    ，尚有其他法律上之用意（例如表示對於某事項為同意之用
    意證明）者，即該當刑法上之「私文書」。故在舉發違反道
    路交通管理事件通知單移送聯上「收受通知聯者簽章」欄內
    偽簽他人之姓名，自不待依習慣或特約，單從形式上觀察，
    即足以知悉係表示由該他人名義出具領收通知聯之證明，此
    與事先在印妥內容之收據上偽簽他人姓名之情形，無分軒輊
    ，當然屬刑法第210條所稱之私文書（最高法院83年臺上字
    第6631號判例、80年度臺非字第277號及85年度臺非字第146
    號判決意旨參照）。本件被告於附表編號1至17所示各文號
    之臺南市警察局舉發違反道路交通管理事件通知單移送聯上
    偽簽「王淙盈」之署名，均表彰以「王淙盈」本人之名義出
    具領受上開通知單之證明，核具一般收據之私文書性質無疑
    ；被告復先後持上開偽簽「王淙盈」署名之通知單交付員警
    處理，顯係對前開文書之內容有所主張，且其結果足生損害
    於證人甲○○、警察機關調查及道路交通管理之正確性，是
    核被告上開所為，各係犯刑法第216條、第210條之行使偽造
    私文書罪。被告在如附表編號1至17所示各文號之臺南市警
    察局舉發違反道路交通管理事件通知單移送聯上偽造「王淙
    盈」署名之行為，均為偽造私文書之階段行為，而偽造私文
    書之低度行為，復均為行使偽造私文書之高度行為所吸收，
    均不另罪。又被告在如附表編號9所示文號之臺南市警察局
    舉發違反道路交通管理事件通知單移送聯2張上均偽造「王
    淙盈」之署名，而偽造該等私文書並持以行使之行為，顯係
    為圖掩飾真實身分免遭處罰，而基於行使偽造私文書之單一
    犯意，利用同一為警攔檢舉發其交通違規事項之機會，在密
    切接近之時間及同一地點接續所為，侵害同一法益，各行為
    之獨立性極為薄弱，依一般社會健全觀念，應視為數個舉動
    之接續施行，合為包括之一行為予以評價，為接續犯，僅論
    以一罪（起訴書原記載此部分亦應分論併罰，業經檢察官當
    庭更正）。被告先後於附表編號1至17所示之時間、地點所
    為之各次行使偽造私文書犯行，則屬犯意各別，行為互異之
    獨立犯行，應予分論併罰。爰審酌被告於違反道路交通法規
    有關騎乘機車應遵守之規定遭查獲後，竟不思警醒，僅為求
    脫免罰責，即任意冒用證人甲○○之名義，先後於附表編號
    1至17所示各文號之臺南市警察局舉發違反道路交通管理事
    件通知單移送聯上偽簽「王淙盈」之署名，而偽造具有收據
    性質之該等私文書並持以行使，足以生損害於警察機關調查
    及道路交通管理之正確性，並使證人甲○○受有遭裁罰之虞
    ，損害他人之權益，實屬不該，然念被告前無相同類型之前
    科，有其臺灣高等法院被告前案紀錄表附卷可稽，犯後並始
    終坦承犯行，尚知悔悟，兼衡其學歷、職業、家庭狀況等一
    切情狀，分別量處如主文所示之刑，及諭知易科罰金之折算
    標準，並定其應執行之刑，暨諭知易科罰金之折算標準，以
    示懲儆。
四、末查現行臺南市警察局舉發違反道路交通管理事件通知單之
    格式為一式三聯，分別為通知聯、移送聯及存根聯，在如本
    案之當場攔查舉發之情形中，違規人僅於第2聯即移送聯上
    「收受通知聯者簽章」欄內簽名乙節，有臺南市警察局99年
    10月8日南市警交字第09950333630號函1份附卷可資參佐（
    本院卷第12至17頁）；而本件被告確於附表編號1至17所示
    各文號之臺南市警察局舉發違反道路交通管理事件通知單移
    送聯上「收受通知聯者簽章」欄內均曾偽簽「王淙盈」之署
    名，亦有該等通知單移送聯之影本在卷可考（警卷第3至11
    頁）。基此，如附表編號1至17所示各文號之臺南市警察局
    舉發違反道路交通管理事件通知單移送聯（含影本）上「收
    受通知聯者簽章」欄內之「王淙盈」署名共18枚，均為經被
    告偽造之署押，依刑法第219條規定，自不問屬於犯人與否
    ，均應併予宣告沒收之。
據上論斷，應依刑事訴訟法第273條之1第1項、第299條第1項前
段，刑法第216條、第210條、第41條第1項前段、第8項、第219
條、第51條第5款，判決如主文。
本案經檢察官丙○○到庭執行職務
中    華    民    國    99    年    11    月    10    日
                        刑事第七庭    法  官   蔡盈貞
以上正本證明與原本無異。
如不服本判決應於收受本判決後10日內向本院提出上訴書狀，並
應敘述具體理由。其未敘述上訴理由者，應於上訴期間屆滿後20
日內向本院補提理由書狀（均須按他造當事人之人數附繕本）「
切勿逕送上級法院」。
                                      書記官   陳玉芬
中    華    民    國    99    年    11    月    10    日
附錄論罪科刑法條：
中華民國刑法第216條
（行使偽造變造或登載不實之文書罪）
行使第210條至第215條之文書者，依偽造、變造文書或登載不實
事項或使登載不實事項之規定處斷。
中華民國刑法第210條
（偽造變造私文書罪）
偽造、變造私文書，足以生損害於公眾或他人者，處5年以下有
期徒刑。
附表：
┌─┬──────┬──────┬─────┬────────┬─────────────┐
│編│時間        │地點        │ 違規事由 │臺南市警察局舉發│宣告刑                    │
│號│            │            │          │違反道路交通管理│                          │
│  │            │            │          │事件通知單文號  │                          │
├─┼──────┼──────┼─────┼────────┼─────────────┤
│1 │民國97年7月 │臺南市中西區│騎乘機車未│南市警交字第S017│乙○○犯行使偽造私文書罪，│
│  │16日下午2時 │武聖路69巷15│依規定戴安│50285號         │處有期徒刑月，如易科罰金│
│  │55分許      │號前        │全帽      │                │，以新臺幣壹仟元折算壹日；│
│  │            │            │          │                │臺南市警察局南市警交字第S │
│  │            │            │          │                │00000000號舉發違反│
│  │            │            │          │                │道路交通管理事件通知單移送│
│  │            │            │          │                │聯（含影本）上「收受通知聯│
│  │            │            │          │                │者簽章」欄內偽造「王淙盈」│
│  │            │            │          │                │名義之署押壹枚沒收之。    │
├─┼──────┼──────┼─────┼────────┼─────────────┤
│2 │97年8月6日下│臺南市北區公│騎乘機車未│南市警交字第S020│乙○○犯行使偽造私文書罪，│
│  │午1時15分許 │園南路370巷 │依規定戴安│45377號         │處有期徒刑月，如易科罰金│
│  │            │巷口        │全帽      │                │，以新臺幣壹仟元折算壹日；│
│  │            │            │          │                │臺南市警察局南市警交字第S │
│  │            │            │          │                │00000000號舉發違反│
│  │            │            │          │                │道路交通管理事件通知單移送│
│  │            │            │          │                │聯（含影本）上「收受通知聯│
│  │            │            │          │                │者簽章」欄內偽造「王淙盈」│
│  │            │            │          │                │名義之署押壹枚沒收之。    │
├─┼──────┼──────┼─────┼────────┼─────────────┤
│3 │97年9月1日下│臺南市○○路│騎乘機車未│南市警交字第S017│乙○○犯行使偽造私文書罪，│
│  │午5時30分許 │2段與西門路2│依規定戴安│48944號         │處有期徒刑月，如易科罰金│
│  │            │段路口      │全帽      │                │，以新臺幣壹仟元折算壹日；│
│  │            │            │          │                │臺南市警察局南市警交字第S │
│  │            │            │          │                │00000000號舉發違反│
│  │            │            │          │                │道路交通管理事件通知單移送│
│  │            │            │          │                │聯（含影本）上「收受通知聯│
│  │            │            │          │                │者簽章」欄內偽造「王淙盈」│
│  │            │            │          │                │名義之署押壹枚沒收之。    │
├─┼──────┼──────┼─────┼────────┼─────────────┤
│4 │97年9月26日 │臺南市北區西│騎乘機車未│南市警交字第S020│乙○○犯行使偽造私文書罪，│
│  │下午3時許   │門路3段45巷 │依規定戴安│46654號         │處有期徒刑月，如易科罰金│
│  │            │前          │全帽      │                │，以新臺幣壹仟元折算壹日；│
│  │            │            │          │                │臺南市警察局南市警交字第S │
│  │            │            │          │                │00000000號舉發違反│
│  │            │            │          │                │道路交通管理事件通知單移送│
│  │            │            │          │                │聯（含影本）上「收受通知聯│
│  │            │            │          │                │者簽章」欄內偽造「王淙盈」│
│  │            │            │          │                │名義之署押壹枚沒收之。    │
├─┼──────┼──────┼─────┼────────┼─────────────┤
│5 │97年10月4日 │臺南市○○路│騎乘機車未│南市警交字第S013│乙○○犯行使偽造私文書罪，│
│  │中午12時30分│與樹林街路口│依規定戴安│23472號         │處有期徒刑月，如易科罰金│
│  │許          │            │全帽      │                │，以新臺幣壹仟元折算壹日；│
│  │            │            │          │                │臺南市警察局南市警交字第S │
│  │            │            │          │                │00000000號舉發違反│
│  │            │            │          │                │道路交通管理事件通知單移送│
│  │            │            │          │                │聯（含影本）上「收受通知聯│
│  │            │            │          │                │者簽章」欄內偽造「王淙盈」│
│  │            │            │          │                │名義之署押壹枚沒收之。    │
├─┼──────┼──────┼─────┼────────┼─────────────┤
│6 │97年10月5日 │臺南市北區康│騎乘機車未│南市警交字第S020│乙○○犯行使偽造私文書罪，│
│  │下午5時10分 │樂街435巷巷 │依規定戴安│43695號         │處有期徒刑月，如易科罰金│
│  │許          │口          │全帽      │                │，以新臺幣壹仟元折算壹日；│
│  │            │            │          │                │臺南市警察局南市警交字第S │
│  │            │            │          │                │00000000號舉發違反│
│  │            │            │          │                │道路交通管理事件通知單移送│
│  │            │            │          │                │聯（含影本）上「收受通知聯│
│  │            │            │          │                │者簽章」欄內偽造「王淙盈」│
│  │            │            │          │                │名義之署押壹枚沒收之。    │
├─┼──────┼──────┼─────┼────────┼─────────────┤
│7 │97年10月9日 │臺南市○○路│騎乘機車未│南市警交字第S013│乙○○犯行使偽造私文書罪，│
│  │上午9時24分 │2段與康樂街 │依規定戴安│23024號         │處有期徒刑月，如易科罰金│
│  │許          │口          │全帽      │                │，以新臺幣壹仟元折算壹日；│
│  │            │            │          │                │臺南市警察局南市警交字第S │
│  │            │            │          │                │00000000號舉發違反│
│  │            │            │          │                │道路交通管理事件通知單移送│
│  │            │            │          │                │聯（含影本）上「收受通知聯│
│  │            │            │          │                │者簽章」欄內偽造「王淙盈」│
│  │            │            │          │                │名義之署押壹枚沒收之。    │
├─┼──────┼──────┼─────┼────────┼─────────────┤
│8 │97年11月7日 │臺南市○○路│騎乘機車未│南市警交字第S013│乙○○犯行使偽造私文書罪，│
│  │晚間9時55分 │4段與小北路 │依規定戴安│23689號         │處有期徒刑月，如易科罰金│
│  │許          │路口        │全帽      │                │，以新臺幣壹仟元折算壹日；│
│  │            │            │          │                │臺南市警察局南市警交字第S │
│  │            │            │          │                │00000000號舉發違反│
│  │            │            │          │                │道路交通管理事件通知單移送│
│  │            │            │          │                │聯（含影本）上「收受通知聯│
│  │            │            │          │                │者簽章」欄內偽造「王淙盈」│
│  │            │            │          │                │名義之署押壹枚沒收之。    │
├─┼──────┼──────┼─────┼────────┼─────────────┤
│9 │97年12月12日│臺南市○○路│騎乘機車未│南市警交字第S017│乙○○犯行使偽造私文書罪，│
│  │晚間10時55分│1段與崇明路 │依規定戴安│59251號         │處有期徒刑月，如易科罰金│
│  │許          │路口        │全帽      │                │，以新臺幣壹仟元折算壹日；│
│  │            │            ├─────┼────────┤臺南市警察局南市警交字第S │
│  │            │            │駕照逾期  │南市警交字第S017│00000000號、南市警│
│  │            │            │          │59252號         │交字第S00000000舉 │
│  │            │            │          │                │發違反道路交通管理事件通知│
│  │            │            │          │                │單移送聯（含影本）上「收受│
│  │            │            │          │                │通知聯者簽章」欄內偽造「王│
│  │            │            │          │                │淙盈」名義之署押各壹枚均沒│
│  │            │            │          │                │收之。                    │
├─┼──────┼──────┼─────┼────────┼─────────────┤
│10│98年1月5日下│臺南市○○路│騎乘機車未│南市警交字第S017│乙○○犯行使偽造私文書罪，│
│  │午5時15分許 │3段與臨安路1│依規定戴安│55681號         │處有期徒刑月，如易科罰金│
│  │            │段路口      │全帽      │                │，以新臺幣壹仟元折算壹日；│
│  │            │            │          │                │臺南市警察局南市警交字第S │
│  │            │            │          │                │00000000號舉發違反│
│  │            │            │          │                │道路交通管理事件通知單移送│
│  │            │            │          │                │聯（含影本）上「收受通知聯│
│  │            │            │          │                │者簽章」欄內偽造「王淙盈」│
│  │            │            │          │                │名義之署押壹枚沒收之。    │
├─┼──────┼──────┼─────┼────────┼─────────────┤
│11│98年2月19日 │臺南市○○街│騎乘機車未│南市警交字第S017│乙○○犯行使偽造私文書罪，│
│  │下午5時許   │與文祥街口  │依規定戴安│85060號         │處有期徒刑月，如易科罰金│
│  │            │            │全帽      │                │，以新臺幣壹仟元折算壹日；│
│  │            │            │          │                │臺南市警察局南市警交字第S │
│  │            │            │          │                │00000000號舉發違反│
│  │            │            │          │                │道路交通管理事件通知單移送│
│  │            │            │          │                │聯（含影本）上「收受通知聯│
│  │            │            │          │                │者簽章」欄內偽造「王淙盈」│
│  │            │            │          │                │名義之署押壹枚沒收之。    │
├─┼──────┼──────┼─────┼────────┼─────────────┤
│12│98年2月21日 │臺南市○○路│騎乘機車未│南市警交字第S017│乙○○犯行使偽造私文書罪，│
│  │下午4時55分 │與健康路1段 │依規定戴安│57013號         │處有期徒刑月，如易科罰金│
│  │許          │路口        │全帽      │                │，以新臺幣壹仟元折算壹日；│
│  │            │            │          │                │臺南市警察局南市警交字第S │
│  │            │            │          │                │00000000號舉發違反│
│  │            │            │          │                │道路交通管理事件通知單移送│
│  │            │            │          │                │聯（含影本）上「收受通知聯│
│  │            │            │          │                │者簽章」欄內偽造「王淙盈」│
│  │            │            │          │                │名義之署押壹枚沒收之。    │
├─┼──────┼──────┼─────┼────────┼─────────────┤
│13│98年2月21日 │臺南市○○路│闖紅燈    │南市警交字第S017│乙○○犯行使偽造私文書罪，│
│  │晚間7時16分 │2段與公園路 │          │56916號         │處有期徒刑月，如易科罰金│
│  │許          │路口        │          │                │，以新臺幣壹仟元折算壹日；│
│  │            │            │          │                │臺南市警察局南市警交字第S │
│  │            │            │          │                │00000000號舉發違反│
│  │            │            │          │                │道路交通管理事件通知單移送│
│  │            │            │          │                │聯（含影本）上「收受通知聯│
│  │            │            │          │                │者簽章」欄內偽造「王淙盈」│
│  │            │            │          │                │名義之署押壹枚沒收之。    │
├─┼──────┼──────┼─────┼────────┼─────────────┤
│14│98年7月7日晚│臺南市北區育│騎乘機車未│南市警交字第S020│乙○○犯行使偽造私文書罪，│
│  │間7時37分許 │德路187巷巷 │依規定戴安│53738號         │處有期徒刑月，如易科罰金│
│  │            │口          │全帽      │                │，以新臺幣壹仟元折算壹日；│
│  │            │            │          │                │臺南市警察局南市警交字第S │
│  │            │            │          │                │00000000號舉發違反│
│  │            │            │          │                │道路交通管理事件通知單移送│
│  │            │            │          │                │聯（含影本）上「收受通知聯│
│  │            │            │          │                │者簽章」欄內偽造「王淙盈」│
│  │            │            │          │                │名義之署押壹枚沒收之。    │
├─┼──────┼──────┼─────┼────────┼─────────────┤
│15│98年10月22日│臺南市○○路│騎乘機車未│南市警交字第S017│乙○○犯行使偽造私文書罪，│
│  │晚間10時50分│2段與友愛街 │依規定戴安│92513號         │處有期徒刑月，如易科罰金│
│  │許          │口          │全帽      │                │，以新臺幣壹仟元折算壹日；│
│  │            │            │          │                │臺南市警察局南市警交字第S │
│  │            │            │          │                │00000000號舉發違反│
│  │            │            │          │                │道路交通管理事件通知單移送│
│  │            │            │          │                │聯（含影本）上「收受通知聯│
│  │            │            │          │                │者簽章」欄內偽造「王淙盈」│
│  │            │            │          │                │名義之署押壹枚沒收之。    │
├─┼──────┼──────┼─────┼────────┼─────────────┤
│16│98年11月21日│臺南市○○路│騎乘機車未│南市警交字第S017│乙○○犯行使偽造私文書罪，│
│  │下午1時30分 │3段與尊王路 │依規定戴安│91374號         │處有期徒刑月，如易科罰金│
│  │許          │路口        │全帽、駕照│                │，以新臺幣壹仟元折算壹日；│
│  │            │            │逾期      │                │臺南市警察局南市警交字第S │
│  │            │            │          │                │00000000號舉發違反│
│  │            │            │          │                │道路交通管理事件通知單移送│
│  │            │            │          │                │聯（含影本）上「收受通知聯│
│  │            │            │          │                │者簽章」欄內偽造「王淙盈」│
│  │            │            │          │                │名義之署押壹枚沒收之。    │
├─┼──────┼──────┼─────┼────────┼─────────────┤
│17│99年4月21日 │臺南市○○路│騎乘機車未│南市警交字第S016│乙○○犯行使偽造私文書罪，│
│  │凌晨2時46分 │3段與友愛街 │依規定戴安│80512號         │處有期徒刑月，如易科罰金│
│  │許          │口          │全帽、駕照│                │，以新臺幣壹仟元折算壹日；│
│  │            │            │逾期      │                │臺南市警察局南市警交字第S │
│  │            │            │          │                │00000000號舉發違反│
│  │            │            │          │                │道路交通管理事件通知單移送│
│  │            │            │          │                │聯（含影本）上「收受通知聯│
│  │            │            │          │                │者簽章」欄內偽造「王淙盈」│
│  │            │            │          │                │名義之署押壹枚沒收之。    │
└─┴──────┴──────┴─────┴────────┴─────────────┘

司法院資訊處製作；財團法人民間司法改革基金會備份。
